【裁判字號】    90,易,1110
【裁判日期】    920725
【裁判案由】    侵占
【裁判全文】
臺灣桃園地方法院刑事判決                          九十年度易字第一一一號
    公  訴  人  臺灣桃園地方法院檢察署檢察官
    被      告  戊○○
    選任辯護人  蔡信章律師
右列被告因侵占案件，經檢察官提起公訴（八十九年度偵字第一八六二六號），本院
判決如左：
    主  文
戊○○共同連續行使偽造私文書，足以生損害於他人，處有期徒刑壹年貳月。
    事  實
一、戊○○係丙○國際股份有限公司（下稱丙○公司）桃園分公司總經理，負責處理
    丙○公司授權桃園地區各ＫＴＶ客戶使用伴唱帶之簽約、收款事宜，其竟意圖為
    自己不法之所有，連續自民國八十八年三月間某日起至同年七月初某日止，分別
    與丙○公司業務員乙○○、丁○○（二人均由本院另案判決確定），基於業務侵
    占、行使偽造私文書之概括犯意聯絡，在乙○○、丁○○與如附表所示之丙○公
    司客戶簽約後，或未上報丙○公司，逕行將簽約金留用，或由戊○○以該等簽約
    客戶留存於丙○公司之印章，另行偽造簽約書，於其上短填簽約金額，再將偽造
    之簽約書上繳台北丙○總公司存查，並據以短報渠等收取自客戶之簽約金，所得
    差額則留供己用。戊○○即以上開短報或匿報簽約金之方式，分別與乙○○、丁○○將簽約金差額侵占入己後，朋分花用。計戊○○以上開方式，與乙○○共同
    侵占丙○公司與客戶之簽約金新台幣（下同）一百八十萬元，其中戊○○分得八
    十六萬元，與丁○○共同侵占丙○公司與客戶之簽約金三十萬元，戊○○分得其
    中十萬元，總計侵占金額為二百一十萬元，戊○○共分得九十六萬元（詳如附表
    所示），並足生損害於丙○公司及附表所示之丙○公司各ＫＴＶ客戶。嗣丙○公
    司因客戶反應其開立之發票金額有誤，始覺有異，乃自行查獲上情。
二、案經丙○公司訴請臺灣桃園地方法院檢察署檢察官偵查起訴。
    理  由
一、訊據被告戊○○矢口否認有何侵占偽造文書等犯行。辯稱：錢是丁○○、乙○○
    侵占的，跟我無關，我八十八年五月就已經離職，離職時我還告訴交接的經理己○○說他們二個人的帳目有問題，要查清楚，如果我有侵占，我就不會提醒己○○要查帳云云。經查：
（一）被告分別與乙○○、丁○○於上開時間，在乙○○、丁○○與如附表所示之丙○公司客戶簽約後，或未上報丙○公司，或以該等客戶留存於丙○公司之印章
      偽造簽約書，短寫簽約金額，並據此以多報少，而將短報或匿報之簽約金留供
      己用，計被告以上開方式，與乙○○共侵占一百八十萬元，與丁○○侵占三十
      萬元，合計共侵占二百一十萬元，被告從中分得九十六萬元等事實，業經證人
      乙○○於另案中自承：「我只有侵占一百二十八萬元；（問：戊○○不承認有
      收到八十六萬元？）我確實錢收回後有交給戊○○，他當時是我主管，另一個
      同事丁○○的情形和我一樣，他錢收回後交給戊○○，戊○○亦未交給公司」
      等語。證人丁○○亦於另案中證稱：「八十八年間我有侵占公司的款項，是八
      十萬元，但公司說是九十萬元，其中十萬元是戊○○拿走的；（問：是否知道
      乙○○有交給戊○○八十六萬元，戊○○沒有交給公司的事？）知道，因為戊○○是將客戶的簽約金，以多報少，差額的部分，由他與業務員平分，我和乙○○的情形都一樣，但我和戊○○不熟，我只有和他做過一次，差額只有十萬
      元，而乙○○和戊○○比較熟，他們好像做了很多次，所以乙○○所指八十六
      萬元差距，應該是戊○○所分得的部分」等語（以上見本院八十九年度易字第
      一七八０號卷第十五頁、第二五頁）。證人乙○○、丁○○在本院審理時，並
      均到庭證稱：之前所述均屬實在等語（本院九十年六月二十九日筆錄）。經核
      證人二人所述，不僅前後均屬相符。且證人邱垂清到庭證稱：我有一次被戊○○叫去找丁○○拿十萬元，用途我不知道，時間是八十八年的暑假，錢已經交
      給他了等語（本院九十年十一月十六日筆錄），此部分核與丁○○前開所述：
      伊有交予戊○○十萬元等語相符。又乙○○在侵占附表編號一客戶「大英帝國
      ＫＴＶ」繳交之貨款一百一十萬元後，隨即於八十八年三月三十日按被告指示
      ，將五十萬元款項匯入台北國際商業銀行汀洲分行不知情之甲○○帳戶，再由
      被告如數提領使用一節，除經告訴人丙○公司指述在卷外，並有支票存款及轉
      帳傳票一份在卷可考（見丙○公司九十一年六月二十日陳報狀及所附證物一，
      附於本院卷），此部分則可佐證證人乙○○之指述實在。此外，並有簽約書及
      付款明細三份、丙○公司轉帳傳票作業二份、乙○○、丁○○出具之切結書共
      三份在卷可佐。綜上，足見乙○○、丁○○二人所述，信而有徵，均可採信。
      是故，被告分別與乙○○、丁○○共同侵占附表所示之款項，已堪認定。
（二）被告雖辯稱：錢是丁○○、乙○○侵占的，跟我無關，我八十八年五月就已經
      離職，離職時我還告訴交接的經理己○○說他們二個人的帳目有問題，要查清
      楚，如果我有侵占，我就不會提醒己○○要查帳云云。證人己○○亦到庭證稱
      ：「戊○○和我交接時，有和我說有些帳款不清楚，要我查清楚，丁○○、乙○○這種（以多報少的）侵占方式有可能不會被主管發現，因為他們簽約的金
      額，一定是公司授權範圍內的金額，所以主管只會核對契約書上的金額與業務
      員交回來的金額是否相符，如此就有可能沒有發現業務員以多報少，丙○公司
      是因為戊○○離開時，交代我們查帳，才發現這件侵占公司款項的事情」云云
      （本院九十一年四月十日筆錄）。然被告所辯，與前揭事證不符，已難採取。
      且查，被告係在八十八年八月十五日始從丙○公司離職，有其任職單及所得扣
      繳憑單可稽（附於本院九十一年十二月六日筆錄），是被告所辯：伊八十八年
      五月離職，不可能到八十八年七月間仍能侵占公司款項云云，亦不可信。再者
      ，本件係因附表所示之丙○公司客戶，向該公司反應所收到之發票金額，與渠
      等實際繳交之金額不符，丙○公司始發覺有異，進而於內部自行查知上情，此
      經告訴代理人蘇正昆於本院九十年六月二十九日審理時陳明在卷，與己○○所
      述不符，而蘇正昆此項陳述，係在被告提出上開抗辯之前，可認蘇正昆無預先
      故為構陷之可能。佐以己○○亦曾向乙○○收取八萬元貨款，僅係在事後已交
      回丙○公司，此經乙○○、告訴代理人蘇雅惠陳明在卷（本院八十九年度易字
      第一七八０號卷第十四頁），且有邱垂立自書之切結書在卷可考，是己○○所
      述：因被告交代查帳始發覺問題云云，不無迴護解免之意。況依證人己○○所
      述，當時桃園地區就只有乙○○、丁○○兩名業務員等語（本院九十一年四月
      十日筆錄），則被告既然發現乙○○二人帳目不清，衡情查帳範圍應不甚大，
      稽查並無困難，又何以隱忍至離職時，始交代己○○查帳？綜上所述，被告所
      辯或不可採，或不足為有利於其之認定。
（三）至被告另辯稱：關於附表編號一「大英帝國ＫＴＶ」之五十萬元部分，伊僅係
      幫甲○○作保，故在票後背書，並非自己兌領使用云云，然現今持票人提示票
      據領款，金融機構均會要求持票人在票後背書，此為一般之金融習慣，被告所
      辯，顯與上開事證及金融業界慣例不符，而證人甲○○經本院傳拘不到，亦無
      法再予調查。是被告所辯，亦難採信。
（四）辯護人另辯稱：乙○○指稱所侵占的款項，伊與戊○○一人一半云云，對照本
      院八十九年度易字第一七八０號判決認定乙○○侵占款項為一百二十八萬元，
      則被告至多應僅分得六十四萬元，此與公訴人指稱被告分得八十六萬元云云，
      顯然不符，且公訴人認定被告向丁○○分得八十萬元，亦與丁○○所述伊僅分
      給被告十萬元云云不符，而乙○○、丁○○係因被告在離職時交代己○○查帳
      ，以致彼等犯行曝光，其二人或因此對被告不滿，故為誣攀之詞，且公訴人對
      被告在何時何地，侵占何筆貨款，均未釐清等語。惟查，乙○○、丁○○二人
      之侵占犯行所以為丙○公司發覺，係因丙○公司客戶向丙○公司反應所開立之
      發票金額有誤，並非被告在離職前交代己○○查帳之結果，此如前述，是所謂
      乙○○、丁○○挾怨報復一節，似難採取。再者，乙○○在事發後，於切結書
      中即明載「‧‧‧本人因私自挪用公司款項新台幣二百二十二萬元，其中八萬
      元交付予公司己○○，八十六萬元交付與戊○○副總‧‧‧」，其中己○○確
      實向乙○○收取八萬元，並於事後返還丙○公司，此如前述，並有乙○○出具
      之切結書可考，可見乙○○所述，並非無的放矢，其在本院泛稱：與戊○○一
      人一半云云，應係粗估之詞，尚難據此即認定乙○○通盤所述，為不可採。另
      查，丁○○自案發後迄今，均指稱交給被告十萬元等語，並未曾指述八十萬元
      金額，可見此係起訴書之記載有誤，非丁○○之陳述矛盾。至於公訴人雖未具
      體載明被告侵占何筆款項，然告訴人丙○公司在本院審理時，已具體條列被告
      侵占附表所示之店家簽約金，有侵占明細在卷可稽（附於本院九十年六月二十
      九日筆錄、九十一年六月二十四日陳報狀），是起訴書縱有上開疏失，亦不足
      以作為有利被告之認定。綜上，辯護人所辯，亦無可取。
（五）被告與丁○○在丁○○與丙○公司客戶東方之珠ＫＴＶ（附表編號三）以一百
      八十萬元簽約後，將簽約書原本抽換，另行偽造簽約書，其上虛載簽約金為一
      百五十萬元，進而以多報少，侵占差額三十萬元一節，有偽造之丙○公司與東
      方之珠ＫＴＶ合約書在卷可稽，並經證人丁○○在另案審理時自承：二年前我
      進去丙○公司桃園分公司時，「東方之珠ＫＴＶ」印章就已有了，當時戊○○
      是桃園地區負責人，合約書是我寫的，戊○○蓋的印章，丙○公司章是桃園分
      公司用的，是公司授權桃園負責人刻的等語，及證人即「東方之珠ＫＴＶ」經
      理黃義雄於另案審理時陳稱：印章是我們公司的沒錯等語（以上見本院九十年
      度易字第八０二號卷第八二頁、第十六頁）。是被告與丁○○盜蓋東方之珠Ｋ
      ＴＶ印章，以該ＫＴＶ名義偽造簽約書之犯行，甚為明確。再者，證人乙○○
      於另案中指稱：戊○○是桃園公司的負責人，合約都是我們業務員處理簽約，
      簽約之後的帳目都是戊○○在處理，戊○○向公司短報金額，再分錢給我們，
      丁○○的情形跟我一樣等語（本院九十年度易字第八０二號卷第八三頁）。是
      故，被告與乙○○侵占部分，雖無偽造之簽約書扣案，然除附表編號一之「大
      英帝國ＫＴＶ」部分，被告並未向丙○公司回報有簽約之事實，可認其與乙○○無偽造簽約書彌縫之必要外，附表編號二「冠群華ＫＴＶ」部分，並堪認被
      告與乙○○有偽造客戶名義簽約書之犯行。
（六）至告訴人另指稱：戊○○於八十八年五月二十八日，以電話向公司客戶「奪標
      ＫＴＶ」之負責人于保祥借款二十五萬元，約定日後由「奪標ＫＴＶ」自應支
      付予丙○公司之伴唱帶貨款中扣除，此部分亦屬侵占等語，然縱令其此部分指
      述屬實，被告所為仍係詐欺或背信，與侵占無關，非本院所得審理，併予敘明
      。
（七）綜上，被告在乙○○、丁○○與如附表所示之店家簽約後，或匿報簽約金，或
      以偽造之簽約書短報簽約金，而從中侵占差額之犯行，已可認定。
二、核被告戊○○所為，係犯刑法第二百十條、第二百十六條之行使偽造私文書罪，
    及同法第三百三十六條第二項之業務侵占罪。渠等盜用丙○公司客戶留存之店家
    印章，為整個偽造行為之一部；偽造私文書之低度行為，為行使之高度行為所吸
    收，均不另論罪。被告與乙○○就侵占附表編號一、編號二之簽約金，及偽造附
    表編號二客戶「冠群華ＫＴＶ」簽約書，另與丁○○侵占附表編號三之簽約金，
    及偽造附表編號三客戶「東方之珠ＫＴＶ」簽約書等犯行間，分別有犯意聯絡與
    行為分擔，就各該部分犯行，為共同正犯。被告三次侵占犯行，與二次偽造私文
    書犯行，均時間緊接，所犯各為構成要件相同罪名，顯係分別基於概括犯意而為
    ，應分別依連續犯之規定以一罪論，並均加重其刑。渠等所犯上開二罪間，有方
    法目的之牽連關係，依刑法第五十五條從一重之行使偽造私文書罪處斷。公訴人
    雖未敘及被告偽造文書部分之犯行，惟該部分事實與已起訴部分之事實間，有牽
    連犯裁判上一罪之關係，本院自得併為審酌。爰審酌被告此前並無前科，有台灣
    高等法院被告全國前案記錄表一紙在卷可稽，素行尚稱良好，被告犯罪之手段，
    對被害人丙○公司造成之損失，及被告犯罪後並未坦承犯行，亦未與丙○公司和
    解等一切情狀，量處如主文所示之刑，以示懲儆。扣案以「東方之珠ＫＴＶ」名
    義偽造之簽約書已歸丙○公司所有，非被告之物，而其上印文係被告盜用印章而
    來，亦非偽造之印文，不予沒收，併予敘明。
據上論斷，應依刑事訴訟法第二百九十九條第一項前段，刑法第二十八條、第五十六
條、第二百十六條、第二百十條、第三百三十六條第二項、第五十五條，罰金罰鍰提
高標準條例第一條前段，判決如主文。
本案經檢察官黃智勇到庭執行職務。
中        華        民        國    九十二    年    七    月    廿五    日
                                    臺灣桃園地方法院刑事第五庭
                                        法  官  陳彥宏
右正本證明與原本無異
如不服本判決書應於送達後十日內向本院提出上訴狀
                                        書記官  黃泰能
中        華        民        國    九十二    年    七    月    三十    日
論罪法條：
中華民國刑法第二百一十六條
 (行使偽造變造或登載不實之文書罪)
行使第二百十條至第二百十五條之文書者，依偽造、變造文書或登載不實事項或使登
載不實事項之規定處斷。
中華民國刑法第二百一十條
 (偽造變造私文書罪)
偽造、變造私文書，足以生損害於公眾或他人者，處五年以下有期徒刑。
中華民國刑法第三百三十六條
 (公務公益侵占罪、業務侵占罪)
對於公務上或因公益所持有之物，犯前條第一項之罪者，處一年以上七年以下有期徒
刑，得併科五千元以下罰金。
對於業務上所持有之物，犯前條第一項之罪者，處六月以上五年以下有期徒刑，得併
科三千元以下罰金。
前二項之未遂犯罰之。
        附表（九十年度易字第一一一０號）
┌──┬─────┬─────────┬──────┬─────┬───┐
│編號│簽約時間及│實際簽約金額與回報│短報（即侵占│戊○○分得│共  犯│
│    │店家      │丙○總公司金額    │金額）      │金額      │      │
├──┼─────┼─────────┼──────┼─────┼───┤
│一  │大英帝國  │簽約金一百一十萬元│一百一十萬元│五十萬元  │乙○○│
│    │ＫＴＶ    │（未向公司回報）  │            │          │      │
│    │八十八年三│                  │            │          │      │
│    │月間某日  │                  │            │          │      │
├──┼─────┼─────────┼──────┼─────┼───┤
│二  │冠群華    │簽約金一百五十萬元│七十萬元    │三十六萬元│同右  │
│    │ＫＴＶ    │（回報八十萬元）  │            │          │      │
│    │八十八年六│                  │            │          │      │
│    │月間某日  │                  │            │          │      │
├──┼─────┼─────────┼──────┼─────┼───┤
│三  │東方之珠  │簽約金一百八十萬元│三十萬元    │十萬元    │丁○○│
│    │ＫＴＶ    │（回報一百五十萬元│            │          │      │
│    │八十八年七│）                │            │          │      │
│    │月間某日  │                  │            │          │      │
└──┴─────┴─────────┴──────┴─────┴───┘
共計侵占金額二百一十萬元，戊○○分得九十六萬元


司法院資訊處製作；財團法人民間司法改革基金會備份。
